【裁判字號】    97,交再,3
【裁判日期】    971231
【裁判案由】    公共危險
【裁判全文】
臺灣桃園地方法院刑事判決               97年度交再字第3號
聲  請  人  臺灣桃園地方法院檢察署檢察官
被      告  甲○○
上列被告因公共危險案件，經檢察官聲請簡易判決處刑（九十七
年度偵字第一００三七號），本院刑事庭以刑事簡易判決確定後
（九十七年度壢交簡字第二一八五號），聲請人聲請再審（九十
七年度壢聲簡再字第八號），經本院裁定開始再審，認不得以簡
易判決處刑（九十七年度交簡再字第五號），而改依通常程序審
理，並判決如下：
    主  文
甲○○無罪。
    理  由
一、檢察官聲請簡易判決處刑意旨略以：被告甲○○於民國九十
    七年三月十四日凌晨二時至三時二十分許，在桃園縣大溪鎮
    ○○路六三五號工地內飲用酒類後，已達不能安全駕駛動力
    交通工具之程度後，仍駕駛車號ＤＯ─八二七八號自用小客
    車上路，嗣於同日凌晨三時四十九分許，在桃園縣八德市○
    ○路○段三四一號前，為警查獲，並測得其呼氣酒精濃度達
    每公升０．八二毫克，因認被告甲○○涉犯刑法第一百八十
    五條之三之服用酒類不能安全駕駛動力交通工具而駕駛罪嫌
    云云。
二、檢察官起訴認被告甲○○涉犯刑法第一百八十五條之三之服
    用酒類不能安全駕駛動力交通工具而駕駛罪嫌，無非以載有
    「甲○○」署押之呼氣酒精濃度檢測單、對「甲○○」所為
    之刑法第一百八十五條之三案件測試觀察紀錄表、「甲○○
    」並於桃園縣政府警察局舉發違反道路交通管理事件通知單
    上簽名及對「甲○○」所為之桃園縣政府警察局汽車駕駛人
    酒後生理協調平衡檢測紀錄卡（詳九十七年度偵字第一００
    三七號卷第十頁至第十三頁）等附卷可稽，復有當日駕駛車
    號ＤＯ─八二七八號自用小客車自稱「甲○○」者於九十七
    年三月十四日五時十九分起至九十七年三月十四日五時五十
    五分止所為之調查筆錄中自白（詳九十七年度偵字第一００
    三七號卷第五頁至第八頁）等資為論據。
三、按犯罪事實應依證據認定之，無證據不得認定其犯罪事實，
    刑事訴訟法第一百五十四條第二項定有明文。訊據被告甲○
    ○於本院審理中堅決否認有檢察官聲請簡易判決處刑書所指
    之公共危險犯行，辯稱：駕車的人不是我，我沒有酒後駕車
    ，警詢筆錄及酒測值上面甲○○之簽名並非我的簽名，是我
    鄰居吳瑞生冒名，因為警局有將製作警詢筆錄人的指紋卡片
    送鑑定，發現是我鄰居吳瑞生冒用我名字應訊，我是後來吳
    瑞生被移送偽造文書後有到警局製作筆錄時才知道他冒用我
    名義應訊等語（詳本院九十七年十二月二十九日審判筆錄）
    。
四、經查：
（一）九十七年三月十四日凌晨三時四十九分許，駕駛車號ＤＯ
      ─八二七八號自用小客車在桃園縣八德市○○路○段三四
      一號前為警攔停查獲之人，於當日上午五時十九分起至九
      十七年三月十四日五時五十五分止許，以「甲○○」名義
      在警局所為之調查筆錄及署名為「甲○○」而在該日之呼
      氣酒精濃度檢測單簽名者，當日經警以其未攜帶身分證件
      為由要求按捺之指紋卡片，經移送機關即桃園縣政府警察
      局八德分局送內政部警政署刑事警察局鑑定，發現上開查
      獲當日所按捺之指紋卡片上之指紋與該局檔存吳瑞生之指
      紋卡指紋相符，而非被告甲○○之指紋，因認吳瑞生有偽
      造文書之嫌等情，有該局九十七年六月二十七日刑紋字第
      ０九七００九五五七四號函覆在卷可稽；又被告甲○○之
      鄰居吳瑞生當日凌晨飲用酒類駕駛車輛為警查獲後，因冒
      名被告「甲○○」應訊，並為掩飾真正身分而規避交通違
      規處罰及酒後駕車所涉公共危險刑責，基於行使偽造私文
      書之犯意，主張其為被告甲○○，接續在酒精濃度測試單
      二張、刑法第一百八十五條之三案件測試觀察紀錄表一張
      及桃園縣政府警察局八德分局告知通知書（逮捕通知、得
      選任辯護人到場通知）二張、桃園縣政府警察局舉發違反
      道路交通管理事件通知單（含通知聯、移送聯、迴覆聯、
      存根聯）、調查筆錄、桃園縣政府警察局汽車駕駛人酒後
      生理協調平衡檢測紀錄卡一張、交通違規移置保管車輛通
      知單一張、口卡片、指紋卡片各一張，偽造被告甲○○之
      簽名及指印，並持以交付員警而行使之，嗣查獲機關即桃
      園縣政府警察局八德分局據此以吳瑞生涉嫌偽造文書案件
      ，移送臺灣桃園地方法院檢察署檢察署檢察官偵辦，並於
      該署分九十七年度偵字第一九０七四號偽造文書案件後，
      由該案承辦檢察官分別傳喚本件被告甲○○與行為人吳瑞
      生確認無誤，該署執行檢察官因而向本院聲請再審等情，
      亦有上開案外人吳瑞生偽造文書案件之桃園縣政府警察局
      八德分局九十七年八月十九日德警分刑字第０九七三０二
      六二００號刑事案件報告書、臺灣桃園地方法院檢察署九
      十七年度偵字第一九０七四號吳瑞生偽造文書案件全卷影
      本（含吳瑞生、被告甲○○警詢及偵訊筆錄）及臺灣桃園
      地方法院檢察署九十七年度執聲再字第六號執行卷宗等在
      卷可佐，從而被告甲○○並未於九十七年三月十四日凌晨
      三時四十九分許服用酒類不能安全駕駛動力交通工具而駕
      駛並遭查獲乙節，應堪認定。
（二）按起訴（含聲請簡易判決處刑）之效力，不及於檢察官所
      指被告以外之人，刑事訴訟法第二百六十六條定有明文；
      又起訴書所記載之被告，一般固與審判中審理對象之被告
      一致，如以偽名，變名起訴，既係檢察官所指為被告之人
      ，縱在審判中始發現其真名者，法院亦得對之加以審判，
      並非未經起訴，最高法院七十年度台上字第一０一號判例
      意旨可資參照。亦即法院審判之對象，是否即為檢察官所
      指之被告，固應以起訴書所載被告之姓名、性別、年齡、
      籍貫、職業或其他足資辨別之特徵為準，然被告是否業經
      起訴，仍應以檢察官指為刑罰對象之被告為其依據，縱犯
      罪行為人以偽名或冒用他人名義應訊，致檢察官以被冒名
      者之姓名、年籍起訴，然檢察官指為被告之人，即為實際
      應訊之該犯罪行為人，法院自應對其為審判，而該被冒名
      頂替之人，並非檢察官指為被告之人，縱檢察官誤以其姓
      名、年籍起訴，仍非檢察官指為刑罰權對象之人，非起訴
      效力所及，法院自不得對其加以審判。易言之，現今司法
      實務上如發現有人冒名應訊，如檢察官原起訴之指為刑罰
      對象之人，即係冒名他人應訊之人，雖以被冒名者之年籍
      、姓名提起公訴，有通知檢察官補正後，或逕行更正被告
      姓名為真正犯罪人之姓名後，直接審理真正犯罪人之例，
      惟此僅限於檢察官指為刑罰對象之人即係該冒名者而言，
      如檢察官指為被告之人，乃係被冒名之人，因冒名者並非
      檢察官指為被告之人，縱檢察官以被冒名之人起訴，因冒
      名者並非檢察官指為刑罰權對象之人，自非起訴效力所及
      ，法院尚不得以補正或更正方式逕認為冒名者已為檢察官
      提起公訴而對該冒名者加以審判自明（此等見解並詳見臺
      灣高等法院九十三年度交上易字第五號、九十二年度交上
      易字第一九０號判決）。查上開案件行為人吳瑞生為警查
      獲後僅於警詢時冒用「甲○○」之名應訊、按捺指印，因
      所犯刑法第一百八十五條之三之罪法定本刑為一年以下有
      期徒刑、拘役或專科罰金之罪，警方經依刑事訴訟法第九
      十二條第二項規定由當日內勤檢察官之許可，未予隨案解
      送，於警詢後即任其離去，嗣警即以被告甲○○之名義移
      送臺灣桃園地方法院檢察署檢察官偵查，後該署承辦檢察
      官未予傳喚，即逕就姓名為「甲○○」及其年籍資料，以
      九十七年度偵字第一００三七號案件，向本院聲請簡易判
      決處刑等事實，此有前開案件被告甲○○之移送書、桃園
      縣政府警察局八德分局不予解送人犯報告書及九十七年三
      月十四日五時十九分起至九十七年三月十四日五時五十五
      分止調查筆錄（詳九十七年度偵字第一００三七號卷第一
      頁至第八頁）在卷可參，是以冒名應訊之吳瑞生從未曾到
      庭為檢察官所訊問，故吳瑞生既未顯現於檢察官之偵查庭
      （即吳瑞生從未經檢察官偵訊），則檢察官對被告其「人
      」為誰，並非親見，其提起公訴聲請簡易判決所指之對象
      自應以其聲請簡易判決處刑書所載之人為準，準此，本件
      聲請簡易判決處刑書既列「甲○○」為被告，年籍住所復
      均相符，應認檢察官起訴之對象確係「甲○○」本人無疑
      ，此與前開判例意旨所指一般被告於檢察官偵訊後冒名應
      訊，檢察官起訴所指對象為該應訊之「人」，而不以其所
      冒之「姓名」為準，仍以該冒名之「人」為被告之情形，
      並不相同，足見檢察官聲請簡易判決處刑及本院前開刑事
      簡易判決所指涉有前揭公共危險犯行之人即係本件被告甲
      ○○而非案外人吳瑞生，犯罪主體並不相同，可知本件檢
      察官所指被告之人，確為被告甲○○，本院無從認定已對
      案外人吳瑞生發生訴訟繫屬，而得以更正年籍姓名方式對
      吳瑞生為實體判決。
  綜上所述，並無證據可資證明被告甲○○有飲用酒類已達不能
  安全駕駛動力交通工具之程度而駕駛行為，此外，亦查無證據
  足認其確有聲請人所指犯行，揆諸首揭說明，不能證明其犯罪
  ，依法應為其無罪判決之諭知。
五、末按檢察官聲請簡易判決處刑之案件，經法院認為有第四百
    五十一條之一第四項但書規定之情形者，應適用通常程序審
    判之，刑事訴訟法第四百五十二條、法院辦理刑事訴訟簡易
    程序案件應行注意事項第六項分別定有明文。本件被告甲○
    ○既應對其為無罪判決之諭知，本不得適用刑事訴訟法第七
    編所定之簡易程序對其為論罪科刑，而應依刑事訴訟法第四
    百五十二條規定適用通常程序審判，因此，本院所為判決係
    依據上開規定適用第一審通常程序而為之第一審通常程序判
    決，一併敘明。
據上論斷，應依刑事訴訟法第四百五十二條、第二百八十四條之
一、第三百零一條第一項，判決如主文。
本案經檢察官林安紜到庭執行職務。
中    華    民    國    97    年    12    月    31    日
                    交通法庭  法  官  曾淑華
上正本證明與原本無異。
如不服本判決，應於判決送達後10日內向本院提出上訴狀（應抄
附繕本）。
                              書記官  谷貞豫
中    華    民    國    97    年    12    月    31    日


司法院資訊處製作；財團法人民間司法改革基金會備份。
